臺灣高雄地方法院刑事判決　　　　　　　99年度訴字第1802號
公　訴　人　臺灣高雄地方法院檢察署檢察官
被　　　告　顏忠勇
上列被告因毒品危害防制條例案件，經檢察官提起公訴（99年度
毒偵字第4881號），本院判決如下：
    主  文
顏忠勇施用第一級毒品，累犯，處有期徒刑壹年貳月；又施用第
二級毒品，累犯，處有期徒刑陸月；應執行有期徒刑壹年陸月。
    事  實
一、顏忠勇前於民國96年間因施用毒品案件，經臺灣高雄地方法
    院裁定觀察勒戒後，認有繼續施用傾向，而裁定令入戒治處
    所施以強制戒治，於97年7 月10日強制戒治執行完畢釋放，
    並經臺灣高雄地方法院檢察署檢察官以97年度戒毒偵字第35
    1號不起訴處分確定。竟基於施用第一級毒品海洛因之犯意
    ，於民國99年7月3日6時50分許採尿回溯72小時內之某時（
    不含公權力拘束時間），在高雄市某不詳地點，以不詳方式
    ，施用第一級毒品海洛因1次；另基於施用第二級毒品甲基
    安非他命之犯意，於99年7月3日6時50分許採尿回溯96小時
    內之某時（不含公權力拘束時間），在高雄市某不詳地點，
    以不詳方式，施用第二級毒品甲基安非他命1次。嗣於99年7
    月2日18時許，經警持臺灣嘉義地方法院檢察署核發之拘票
    ，前往高雄市苓雅區○○○路27巷36號7樓之1拘提綽號「馬
    哥」販毒集團時，顏忠勇適在場，經採集尿液送驗後，呈嗎
    啡及甲基安非他命陽性反應而查獲。
二、案經臺南縣警察局移送臺灣嘉義地方法院檢察署呈請臺灣高
    等法院檢察署令轉臺灣高雄地方法院檢察署檢察官偵查起訴
    。
    理  由
一、訊之被告顏忠勇對於其所採尿液有嗎啡及甲基安非他命之反
    應固不諱言，惟堅決否認有何施用海洛因及甲基安非他命之
    犯行，辯稱：可能因伊朋友施用上開毒品，伊在場時不小心
    吸入云云。惟查，本件被告經警所採之尿液（業經本院委託
    法務部調查局以DNA 序列分析法確認應為被告所有之尿液無
    誤，見審一卷第32頁），經檢驗結果，呈嗎啡及甲基安非他
    命之陽性反應，有長榮大學之確認報告單1紙在卷可查（見
    警卷第9頁），又按海洛因施用入人體後水解還原成嗎啡，
    再循嗎啡之代謝方式排出體外，業據行政院衛生署藥物食品
    檢驗局以（73）藥檢壹字第030221號函敘甚詳；而甲基安非
    他命經口服投與後約70  %於24小時內自尿中排出，約90%於
    96小時內自尿中排出，由於甲基安非他命成分之檢出與其投
    與方式、投與量、個人體質、採尿時間與檢測儀器之精密度
    等諸多因素有關，因此僅憑尿液中呈甲基安非他命陽性反應
    ，並無法確實推算吸食時間距採集時間之長短，惟依上述資
    料判斷，最長可能不會超過4 日，亦經行政院衛生署藥物食
    品檢驗局81年9月8日（81）藥檢壹字第8114885號函、81年2
    月8日（81）藥檢壹字第001156號函分別釋明在案，參之上
    開尿液檢驗報告載明係經酵素免疫分析法EIA篩檢後，再以
    氣相層析質譜儀分析法（G  C／MS）方法確認，而該方法之
    原理係檢品經氣化後，通過層析管分離純化，再將純化後之
    成分循序送入質譜儀做個別鑑定，因質譜儀所測定之圖譜，
    在化學上被公認具有指紋特性，故可據以完全判定該檢品係
    為何種化合物，是以氣相層析質譜儀作藥物及其代謝產物之
    定性及定量分析，幾乎不會有偽陽性反應產生，此並經臺北
    榮民總醫院83年4月7日83北總內字第3059號函闡釋明確，是
    被告之尿液經以氣相層析質譜儀分析法檢驗，既呈嗎啡、安
    非他命及甲基安非他命陽性反應，足認被告確於上開99年7
    月3日6時50分採尿前前回溯72小時、96小時內之某時許，分
    別施用第一級毒品海洛因、第二級毒品甲基安非他命各一次
    無訛；又被告雖辯稱可能係施用他人施用所產生之二手毒品
    云云，惟查，依常理判斷，若與吸食第一級毒品海洛因，或
    第二級毒品安非他命、甲基安非他命者同處一室，其吸入二
    手菸或蒸氣之影響程度，與空間大小、密閉性、吸入之濃度
    多寡及吸入時間長短等因素有關，且因個案而異，又縱然吸
    入二手煙或蒸氣之尿液可檢出毒品反應，其濃度亦應遠低於
    施用者，此業經行政院衛生署管制藥品管理局93年7月30日
    管檢字第0930007004號函敘甚明，而觀之本件被告之驗尿報
    告，其檢出之嗎啡濃度為10 01ng/ml，甲基安非他命之濃度
    為2275ng/ml，超出標準值濃度300ng/ml及500ng/ml甚高，
    其尿液中上開毒品陽性反應，顯非吸入他人施用之二手煙或
    蒸氣而後，其所辯無非卸責之詞不足採信。從而，罪證明確
    ，被告犯用海洛因及甲基安非他命之犯行均堪以認定。
二、又查毒品危害防制條例於92年7月9日修正公布，自93年1 月
    9 日施行，其中第20條、第23條將施用毒品之刑事處遇程序
    ，區分為「初犯」及「5年內再犯」、「5年後再犯」，依其
    立法理由之說明：「初犯」，經觀察、勒戒或強制戒治後，
    應為不起訴處分或不付審理之裁定；經觀察、勒戒或強制戒
    治執行完畢釋放後，「5 年內再犯者」，因其再犯率甚高，
    原實施之觀察、勒戒及強制戒治既已無法收其實效，爰依法
    追訴或裁定交付審理。至於經觀察、勒戒或強制戒治執行完
    畢釋放後，「5 年後再犯」者，前所實施之觀察、勒戒或強
    制戒治已足以遮斷其施用毒品之毒癮，為期自新及協助其斷
    絕毒癮，仍適用「初犯」規定，先經觀察、勒戒或強制戒治
    之程序。從而依修正後之規定，僅限於「初犯」及「5 年後
    再犯」二種情形，始應先經觀察、勒戒或強制戒治程序。經
    查被告前於96年間因施用毒品案件，經臺灣高雄地方法院裁
    定令入戒治處所施以強制戒治，於97年7 月10日強制戒治執
    行完畢釋放，並經檢察官以97年度戒毒偵字第351 號不起訴
    處分確定，有其臺灣高等法院被告前案紀錄表1份在卷可查
    ，其於5 年內再犯本件施用毒品之罪，是已非屬上開所述「
    初犯」及「5 年後再犯」之情形，核之上開說明，自應依法
    追訴、處罰，合先敘明。
三、按海洛因係毒品危害防制條例第2 條第2 項第1 款所規定之
    第一級毒品，甲基安非他命係同條項第2 款所規定之第二級
    毒品，均不得非法持有、施用。核被告所為，係分別犯毒品
    危害防制條例第10條第1項之施用第一級毒品罪及同條第2項
    之施用第二級毒品罪。其持有第一、二級毒品後進而施用，
    其持有之低度行為，應為施用之高度行為所吸收，不另論罪
    。被告所犯上開施用第一級及第二級毒品二罪，犯意各別，
    行為互殊，應予分論併罰。又被告曾因肅清煙毒條例、毒品
    危害防制條例案件，經法院判處應執行有期徒刑3年10月及
    10月確定，接續執行後，於94年12月2日縮刑期滿執行完畢
    有臺灣高等法院被告前案紀錄表1份在卷可按，其於執行完
    畢後，5年以內故意再犯本件有期徒刑以上之罪，均為累犯
    ，應依法加重其刑。審酌被告曾因施用毒品案件，曾經觀察
    、勒戒及強制戒治仍未戒絕毒品，再犯本件施用毒品犯行，
    顯見其無悔改之意，意志不堅，有失政府制定毒品危害防制
    條例之立法美意，另衡以被告施用毒品乃自戕一己之身體健
    康，所為尚未害及他人，惟犯後未能坦認犯行態度尚難謂佳
    及其他等一切情狀，分別量處如主文所示之刑，並定其應執
    行刑。
四、另被告於本院審理中辯稱：本件警方未經其同意強制採集其
    尿液，程序顯有違法之處，惟本件有被告同意警方採尿而簽
    名之勘察採證同意書1紙在卷可查（見警卷第10頁），被告
    復未能提出任何佐證證明其遭警方強制採尿，其所辯不足採
    信，併予敘明。
據上論斷，應依刑事訴訟法第299條第1項前段，毒品危害防制條
例第10條第1項、第2項，刑法第11條前段、第47條第1項、第51
條第5款，判決如主文。
中    華    民    國  100    年    3    月      10    日
                  刑事第八庭    審判長法  官   王伯文
                                      法  官   何秀燕
                                      法  官   林俊寬
以上正本證明與原本無異。
如不服本判決應於收受送達後10日內向本院提出上訴書狀，並應
敘述具體理由；如未敘述上訴理由者，應於上訴期間屆滿後20日
內向本院補提理由書（均須按他造當事人之人數附繕本）「切勿
逕送上級法院」。
中    華    民    國  100    年    3    月      10    日
                                      書記官   林香如
附錄法條：
毒品危害防制條例第10條
施用第一級毒品者，處 6 月以上 5 年以下有期徒刑。
施用第二級毒品者，處 3 年以下有期徒刑。